【裁判字號】    98,審訴,871
【裁判日期】    981109
【裁判案由】    毒品危害防制條例
【裁判全文】
臺灣士林地方法院刑事判決             98年度審訴字第871號
公  訴  人  臺灣士林地方法院檢察署檢察官
被      告  甲○○
上列被告因違反毒品危害防制條例案件，經檢察官提起公訴（98
年度毒偵字第1532號、第1685號），被告於本院準備程序中就被
訴事實為有罪陳述，經本院合議庭裁定由受命法官獨任行簡式程
序審理，並判決如下：
    主  文
甲○○施用第一級毒品，累犯，處有期徒刑柒月；又施用第二級
毒品，累犯，處有期徒刑伍月。應執行有期徒刑拾月。
    事  實
一、甲○○前因施用毒品案件，經依本院裁定送觀察、勒戒及強
    制戒治後，於民國89年8 月4 日強制戒治期滿執行完畢釋放
    ，並由臺灣士林地方法院檢察署檢察官以89年度戒毒偵字第
    106 號為不起訴處分確定。又因施用毒品案件，經本院裁定
    送強制戒治，於92年5 月17日執行完畢，刑責部分並經本院
    以90年度簡上字第141 號判決處有期徒刑8 月確定，於93年
    年1 月17日縮刑期滿執行完畢。再因施用毒品案件，經本院
    分別以94年度訴字第419 號判決處有期徒刑7 月確定，及以
    95年度簡字第43號判決處有期徒刑5 月確定，上揭2 案嗣經
    定應執行有期徒刑11月，於96年6 月8 日縮刑期滿執行完畢
    。另因施用毒品案件，分別經臺灣板橋地方法院以96年度訴
    字第3522號判決處應執行有期徒刑1 年2 月確定，及以本院
    以97年度訴字第697 號判決處有期徒刑10月確定，上揭2 案
    嗣經定應執行有期徒刑1 年11月確定。詎猶不知悛悔，於前
    案強制戒治於92年5 月17日執行完畢釋放後5 年內4 度再犯
    施用毒品罪，均經法院判處罪刑確定後，復基於施用第一級
    毒品海洛因之犯意，於98年8 月14日中午12時許，在臺北市
    士林區○○○路○ 段107 巷底淡水河堤防邊，以針筒注射之
    方式，施用海洛因1 次；又基於施用第二級毒品甲基安非他
    命之犯意，於98年8 月21日上午9 時30分為警採尿往前回溯
    4 日內之某時許，在臺北市士林區○○○路○ 段社子公園內
    之廁所裡，以燒烤玻璃球吸食煙霧之方式，施用甲基安非他
    命1 次。嗣於98年8 月18日上午10時30分，員警查獲李福持
    有毒品海洛因2 包（李福所涉施用及持有第一級毒品罪嫌部
    分，由檢察官另案偵辦），經李福供述毒品係甲○○出資購
    買且2 人欲共同施用等語，並帶同員警至上址尋得甲○○，
    經警採集甲○○尿液送驗，結果呈嗎啡陽性反應而查，及於
    98年8 月21日上午9 時30分許，經臺灣士林地方法院檢察署
    觀護人室通知甲○○至臺灣士林地方法院檢察署採尿送驗，
    結果呈甲基安非他命陽性反應而查獲。
二、案經臺北市政府警察局士林分局報告及臺灣士林地方法院檢
    察署檢察官自動檢舉偵查起訴。
    理  由
一、前揭犯罪事實，業據被告甲○○於本院準備程序及審理時供
    認不諱（見本院98年11月2 日準備程序筆錄及審判筆錄），
    又被告於98年8 月18日為警採集尿液送檢驗結果，呈嗎啡陽
    性反應，有臺北市政府警察局偵辦毒品案件尿液檢體委驗單
    影本（編號：024254號）及台灣尖端先進生技醫藥股份有限
    公司98年8 月26日編號AC88509 號濫用藥物檢驗報告各1 份
    在卷可稽（見第1532號偵查卷第85頁至第87頁）；又其於98
    年8 月21日經臺灣士林地方法院檢察署觀護人室通知而採集
    尿液送檢驗結果，呈甲基安非他命陽性反應，有臺灣士林地
    方法院檢察署受保護管束人（被告）尿液檢體監管紀錄表（
    編號：000000000 號）及上開公司98年9 月9 日編號AC8945
    8 號濫用藥物檢驗報告各1 份附卷可參（見第1685號偵查卷
    第2 頁至第4 頁），足徵被告自白與事實相符。本件事證明
    確，被告犯行均堪認定，應依法論科。
二、按毒品危害防制條例係於92年7 月9 日修正公布，自93年1
    月9 日起施行。修正後已刪除二犯及三犯之規定，一改修法
    前繁雜之處遇程序，僅將施用毒品者簡化區分為初犯、再犯
    ，並認施用毒品者係屬病患性犯人，以觀察、勒戒戒除其身
    癮，並以強制戒治去除其心癮。經觀察、勒戒或強制戒治執
    行完畢釋放後，若係5 年後再犯該條例第10條施用毒品罪者
    ，與同條例第20條第1 項、第2 項關於「初犯」之處理方式
    相同，檢察官應先聲請法院裁定令被告入勒戒處所觀察、勒
    戒，並視有無繼續施用毒品傾向，決定應予釋放、為不起訴
    之處分，或應聲請法院裁定令入勒戒處所強制戒治；若係5
    年內「再犯」同條例第10條施用毒品罪者，依同條例第23條
    第2 項規定，檢察官則應依法起訴。觀諸該條例第20條第3
    項之修正理由：「觀察、勒戒或強制戒治五年後再犯者，顯
    見前所實施之觀察、勒戒或強制戒治已足以遮斷其施用毒品
    之癮，為期自新及協助其戒除毒癮，對此五年後再犯者，爰
    明定仍適用初犯之規定，先經觀察、勒戒、強制戒治之程序
    。」及同條例第23條第2 項之修正理由：「為配合簡化施用
    毒品犯之刑事處遇程序，並鑑於經觀察、勒戒或強制戒治執
    行完畢釋放後五年內再犯者，其再犯率甚高，原據以實施之
    觀察、勒戒及強制戒治既已無法收其實效，自應施以刑事處
    遇。」顯然如施用毒品者係前經觀察、勒戒或強制戒治等治
    療程序執行完畢5 年後，始再施用毒品之「初犯」，因前所
    執行之觀察、勒戒或強制戒治已足收戒除毒癮之效，自應重
    新執行觀察、勒戒或強制戒治等治療程序，並於治療程序執
    行完畢後，由檢察官為不起訴處分，毋庸對之追訴處罰；反
    之，在「再犯」之情形，因其先前所為治療程序顯未能收戒
    斷毒癮之效，且考量施用毒品者之再犯率偏高，乃簡化其刑
    事處遇程序，而逕予追訴處罰，不再施以治療程序。參酌上
    開立法理由，修正毒品危害防制條例就施用毒品者，祇於「
    初犯」及「五年後再犯」2 種情形，有其追訴條件之限制，
    及須於初犯經觀察、勒戒或強制戒治釋放後，5 年內均無施
    用毒品之行為，始能認其前所實施之觀察、勒戒或強制戒治
    已足遮斷毒癮，而得於5 年後再犯時，再予適用初犯之規定
    ，重行觀察、勒戒等程序。倘5 年內已經再犯，被依法追訴
    處罰，縱其第3 次（或第3 次以上）施用毒品之時間在初犯
    釋放5 年以後，即與「5 年後再犯」之情形有別，且因已於
    「5 年內再犯」，顯見其再犯率甚高，原實施觀察、勒戒或
    強制戒治，已無法收其實效，而無5 年戒斷期之存在，自無
    再經觀察、勒戒及強制戒治之必要，應由檢察官逕行起訴，
    始符新法修正之本旨（最高法院95年度台非字第59號判決參
    照）。查被告前因施用毒品案件，經本院裁定送強制戒治，
    於92年5 月17日執行完畢，刑責部分並經本院以90年度簡上
    字第141 號判決處有期徒刑8 月確定；又因施用毒品案件，
    經本院分別以94年度訴字第419 號判決處有期徒刑7 月確定
    ，及以95年度簡字第43號判決處有期徒刑5 月確定；復因施
    用毒品案件，經臺灣板橋地方法院以96年度訴字第3522號判
    決處應執行有期徒刑1 年2 月確定；再因施用毒品案件，經
    本院以97年度訴字第697 號判決處有期徒刑10月確定，有本
    院90年度簡上字第141 號、94年度訴字第419 號、95年度簡
    字第43號、97年度訴字第697 號刑事判決書、臺灣板橋地方
    法院96年度訴字第3522號刑事判決書、臺灣士林地方法院檢
    察署刑案資料查註紀錄表、全國施用毒品案件紀錄表及法務
    部全國檢察官線上查詢刑案人犯在監所最新資料報表各1 份
    在卷可參，被告於前開強制戒治執行完畢釋放後5 年內4 度
    再犯施用毒品罪，並經法院判處罪刑確定，本案被告係6 犯
    施用毒品罪，雖在前案強制戒治執行完畢釋放5 年後，但參
    照上述判決意旨，仍應予追訴處罰。另按海洛因係毒品危害
    防制條例第2 條第2 項第1 款所稱之第一級毒品，甲基安非
    他命為同條例第2 條第2 項第2 款所稱之第二級毒品。核被
    告施用海洛因、甲基安非他命之行為，係犯毒品危害防制條
    例第10條第1 項之施用第一級毒品罪及同條例第10條第2 項
    之施用第二級毒品罪，被告持有海洛因、甲基安非他命進而
    施用，其持有海洛因、甲基安非他命之低度行為應各為施用
    海洛因、甲基安非他命之高度行為所吸收，均不另論罪。被
    告所犯施用第一級毒品罪及施用第二級毒品罪，犯意各別，
    行為互殊，罪名不同，應予分論併罰。又被告有事實欄所述
    犯罪科刑執行情形，有臺灣高等法院被告前案紀錄表附卷可
    參，其於有期徒刑執行完畢後，5 年內故意再犯有期徒刑以
    上之本罪，均應依刑法第47條第1 項之規定論以累犯，並加
    重其刑。再按，毒品危害防制條例認施用毒品者具「病患性
    犯人」之特質，除降低施用毒品罪之法定刑外，並採以觀察
    、勒戒方式戒除其身癮及以強制戒治方式戒除其心癮之措施
    ，足認僅對於施用毒品之犯人科以重刑，並不能使其戒除毒
    癮。另參諸世界各國之醫療經驗及醫學界之共識，咸認施用
    毒品成癮者，其心癮甚難戒除，絕難戒絕斷癮，致其再犯率
    均偏高（以新加坡為例，其執行強制戒治後再犯比例高達百
    分之72至75）。因此施用毒品者無法戒絕毒癮，一再施用，
    本為施用毒品者之特性，再犯施用毒品罪，量刑不宜過重，
    且新修正刑法已採一罪一罰，對於施用毒品者，每次施用毒
    品之犯行，均分別處罰，已足制裁被告各次施用毒品之犯行
    。查被告雖有上述施用毒品犯行，惟本院依據上揭說明並審
    酌刑法第57條所列各項情狀及被告曾經強制戒治，仍無法戒
    除毒癮，復又觸犯本件犯行，可認被告具有「病患性犯人」
    之特質，且本件被告均僅施用毒品1 次，其施用毒品係傷害
    自身健康，所生危害非鉅，兼衡本件被告犯後已坦承犯行之
    態度，及其智識程度、家庭狀況等一切情狀，認公訴人就施
    用第一級毒品罪部分求處有期徒刑1 年、而就施用第二級毒
    品罪部分求處有期徒刑9 月，應執行有期徒刑1 年4 月，容
    有過重，爰分別量處如主文所示之刑，並定其應執行之刑。
據上論斷，應依刑事訴訟法第299 條第1 項前段、第273 條之1
第1 項，毒品危害防制條例第10條第1 項、第2 項，刑法第11條
前段、第47條第1 項、第51條第5 款，判決如主文。
本案經檢察官蔡啟文到庭執行職務。
中    華    民    國    98    年    11    月    9     日
                  臺灣士林地方法院刑事第一庭
                          法  官  洪英花
以上正本證明與原本無異。
如不服本判決應於收受判決後10日內向本院提出上訴書狀，並應
應敘述具體理由。其未敘述上訴理由者，應於上訴期間屆滿後20
日內向本院補提理由書(均須按他造當事人之人數附繕本)「切勿
逕送上級法院」。
                          書記官  趙彩彤
中    華    民    國    98    年    11    月     9    日
附錄論罪科刑法條全文：
毒品危害防制條例第10條
施用第一級毒品者，處 6 月以上 5 年以下有期徒刑。
施用第二級毒品者，處 3 年以下有期徒刑。


司法院資訊處製作；財團法人民間司法改革基金會備份。
